【裁判字號】    95,台上,7363
【裁判日期】    951229
【裁判案由】    強盜等罪
【裁判全文】
最高法院刑事判決            九十五年度台上字第七三六三號
上  訴  人  甲○○
上列上訴人因強盜等罪案件，不服台灣高等法院高雄分院中華民
國九十五年十月五日第二審更審判決（九十五年度上更(一)字第七
九號；起訴案號：台灣高雄地方法院檢察署九十年度偵字第一八
四七八號），提起上訴，本院判決如下：
    主  文
上訴駁回。
    理  由
按刑事訴訟法第三百七十七條規定：上訴於第三審法院，非以判
決違背法令為理由，不得為之。是提起第三審上訴，應以原判決
違背法令為理由，係屬法定要件；如上訴理由狀並未依據卷內訴
訟資料具體指摘原判決不適用何種法則或如何適用不當，或所指
摘原判決違法情事，顯與法律規定得為第三審上訴理由之違法情
形不相適合時，均應認其上訴為違背法律上之程式，予以駁回。
本件原判決認定上訴人甲○○有原判決事實欄所載之犯行，因而
撤銷第一審關於上訴人強盜及搶奪部分之科刑判決，改判仍依修
正前刑法連續犯之規定，論處上訴人共同連續意圖為自己不法之
所有，攜帶兇器，搶奪他人之動產，累犯罪刑；及變更原判決附
表一編號4.部分檢察官之起訴法條，並依想像競合犯之規定、修
正前刑法連續犯之規定及牽連犯之關係，論處上訴人共同連續意
圖為自己不法之所有，攜帶兇器，以強暴至使不能抗拒，而取他
人之物，累犯罪刑。已敘明所憑證據及認定之理由。對於上訴人
於原審辯稱：原判決附表一編號4.5.15.所載之犯行非伊所做，伊
從未傷害被害人，且車號ＩＭＹ－四八０號機車係「阿蕊」自行
竊取云云，如何不足採信，並已依據卷內證據資料逐一指駁；另
就上訴人於警詢、第一審、上訴審及原審所為自白，如何與事實
相符。均已依憑證人趙軍、劉文粹、張培雯、蔣昌益、高俊彥、
陳美如、尹瑞琪、陳柏松、王秀如、呂文豐、張雅珍、楊靜敏、
鄭采玲（原判決誤載為鄭彩玲）、楊劍龍、蘇金保、林弘揚、陳
淑雯、黃金山、許世才、陳玫夙、林志倫、陳虹帆、黃雅靜、黃
耀賢、許秋媚、陳建宏、溫義南、黃慧如、吳建志、陳銘德、鄭
林芳、余如燕、王采薇、莊明和、曾梅娟、許哲偉、陳婉伶、黃
貴達、黃秀美、張育菁、陳嘉芬、蔡博賢、林嘉文、吳月蘭、葉
鳳儀分別於警詢、第一審及原審之陳述或證詞，暨王秀如、楊靜
敏、張培雯、黃金山、鄭采玲、黃雅靜、黃耀賢、陳建宏、溫義
南、吳建志、余如燕、曾梅娟、陳婉伶、黃貴達、黃秀美、張育
菁、陳嘉芬、吳月蘭及陳玫夙委由許世才所出具之贓物認領保管
收據、自立當舖編號０六八五六九號當單、指認作案地點之照片
與扣案西瓜刀三支、原判決附表二編號10.12.所載行動電話等卷證
資料，亦分別詳加指駁及說明。且敘明檢察官雖僅就上訴人所為
原判決附表一編號1.所載之搶奪犯行及編號12.14.15.等加重強盜
犯行起訴，除同附表編號2.外之其餘犯行，與檢察官起訴書所載
之犯罪事實有修正前刑法連續犯之一罪關係，為起訴效力所及，
應併予審理。所為合法之事實認定，俱有卷內證據資料足憑，從
形式上觀察，原判決並無違法之情形存在。上訴意旨略以：(一)原
判決附表一編號之犯罪地點，分別為高雄市○○○○○路便
道及高雄縣仁武鄉○○路，二案犯罪時間同為民國九十年十月一
日晚間九時四十分；同附表編號之犯罪地點，分別為高雄市
左營區○○路與重義路口及高雄縣仁武鄉○○○路三十二號前，
二案犯罪時間皆為九十年十月三日凌晨二時許；同附表編號
之犯罪地點，分別為高雄縣仁武鄉○○○路往澄清湖後門上坡處
及高雄縣仁武鄉○○○路與京富路口，犯罪時間僅間隔五分鐘。
是上訴人雖曾自白原判決附表一編號1.至之搶奪、強盜等犯行
，然原判決認定上訴人確有上揭犯行，要與經驗法則及論理法則
不符，自有適用證據法則不當之違法。(二)本件並無證據證明上訴
人攜帶西瓜刀實施原判決附表一編號所載之搶奪犯行，原判決
僅依憑上訴人於實施同附表編號犯行之際攜帶西瓜刀，遽
行推論上訴人攜帶西瓜刀犯罪，採證有適用法則不當之違誤云云
。按取捨證據及認定事實，乃事實審法院職權之行使，其對證據
證明力所為之判斷，苟係基於吾人日常生活之經驗，而未違背客
觀上應認為確實之定則，並已敘述其何以為此一判斷之理由者，
即不能指為違法。經查，原判決附表一編號所載犯罪時間分
別為九十年十月一日晚間九時四十分、九十年十月一日晚間九時
四十分許，同附表編號之犯罪時間，均僅記載九十年十月三
日凌晨二時許，核非認定上訴人分別於相同時間實施原判決附表
一編號及之犯行。再原判決綜合全案證據資料，認定上
訴人與許文祥騎乘機車共同連續在高雄市三民區○○○○○路便
橋及東鄰之高雄縣仁武鄉○○路共同實施原判決附表一編號
所載強盜犯行；又在高雄縣仁武鄉連續犯原判決附表一編號
所載之強盜犯行；再於高雄市左營區及東鄰之高雄縣仁武鄉○○
○路共犯原判決附表一編號所載之搶奪、強盜犯行，已於理
由內詳敘其所憑之證據，並非以上訴人之自白為唯一依據。認定
上訴人有上揭犯行，核屬綜合全案證據資料，本事實審法院職權
推理作用之行使，與經驗法則與論理法則俱屬無違。又原判決理
由乙、一(八)已詳為說明如何認定上訴人攜帶西瓜刀實施原判決附
表一編號犯行，所為論斷，亦無適用法則不當違法情形之存在
。上訴意旨置原判決所為之明白論斷於不顧，對原審取捨證據與
自由判斷證據證明力之職權行使，漫為單純之事實上爭辯，自非
適法之第三審上訴理由。再按修正前刑法連續犯之構成，須連續
數行為而犯同一罪名，始能成立。所謂犯同一罪名，依司法院大
法官會議釋字第一五二號解釋，指構成犯罪要件相同之罪名而言
。又刑法第三百二十九條規定「竊盜或搶奪，因防護贓物、脫免
逮捕或湮滅罪證，而當場施以強暴、脅迫者，以強盜論」；如具
備本條特別構成要件者，既應以強盜論罪，不能更論以竊盜或搶
奪之罪，即無與其他搶奪罪依連續犯論以一罪之餘地。上訴意旨
執已不再援用即本院二十五年上字第五四六八號判例，以其所犯
原判決附表一編號1.搶奪犯行，與已論處準強盜罪刑確定即原
判決附表一編號2.行為部分具有修正前連續犯之關係，指摘原判
決就上揭編號1.搶奪犯行，未為免訴判決而有適用法則不當及
理由不備之違法云云，係以其主觀之說詞，任意指摘原判決違法
。核與法律規定得為第三審上訴理由之違法情形，不相適合。衡
以上述之說明，應認其上訴違背法律上之程式，予以駁回。
據上論結，應依刑事訴訟法第三百九十五條前段，判決如主文。
中    華    民    國  九十五  年   十二   月  二十九  日
                      最高法院刑事第十庭
                          審判長法官  洪  清  江
                                法官  石  木  欽
                                法官  李  伯  道
                                法官  林  勤  純
                                法官  陳  晴  教
      本件正本證明與原本無異
                                      書  記  官
中    華    民    國  九十六  年    一    月    五    日
                                                      Ｋ


司法院資訊處製作；財團法人民間司法改革基金會備份。
